# 使用权资产的后续计量

提问人：YY0830 时间：2023-10-20 19:08:16
A公司融资租入B公司设备后，确认为使用权资产 2000 万，为融资性租赁，为使设备能够为A公司所用，发生的设备的建安成本 500 万，发生的建安成本 500 万，也是确认为使用权资产or固定资产？还是什么科目合适呢？

回答人：chenyiwei
根据《监管规则适用指引——会计类第 3 号》之“3-7 承租人为使租赁资产达到企业计划用途所发生的运输、安装费用相关会计处理”：
在租赁期开始日，承租人应当对租赁确认使用权资产和租赁负债。承租人为使租赁资产达到企业计划用途所发生的运输、安装费用，与达成租赁无关，不属于承租人的初始直接费用，不应计入使用权资产成本。上述费用支出如果形成了其他准则所规定的资产，企业应按照相关准则进行处理；如果未形成其他准则所规定的资产，企业应进一步判断其是否符合资产的一般定义，以确定是否将其计入长期待摊费用。
一般情况下，设备建安成本可以确认为长期待摊费用，在租赁期内摊销；如果有留购选择权且预计很可能行使该权利的，则按照该租赁资产本身的使用寿命摊销，后续留购后并入固定资产成本。
但同时还需要注意：此处是否为“以租代买”的交易？
另外还有一种常见的“以租代买”模式（我们理解该种模式不在《会计类 3 号》之3-9的规范范围内）：承租人先与供应商签署了买卖合同，后因资金紧张引入融资租赁交易方式，与融资租赁公司（出租人）、供应商签订了三方协议，原买卖合同解除，由供应商与融资租赁公司签订买卖合同，同时承租人与融资租赁公司签订直接租赁合同。融资租赁公司向供应商支付资产价款，后续通过向承租人收取租金的方式收回本金并获得利息收入。租赁期结束，全部租金付清后，承租人取得租赁资产的完整所有权。
我们理解，这种融资租赁协议，名为直租，实际上融资租赁公司仅提供融资，租赁资产的控制权由供应商直接转移给承租人，出租人实质上是以租赁物为抵押，以代付资产购建款项的形式向承租人提供融资。因此，对于此类租赁，可以参照原租赁准则下的“售后回租构成融资租赁”或者新租赁准则下的“售后租回中的资产出售不构成销售”进行会计处理，不使用“使用权资产”和“租赁负债”科目。即承租人的处理要点为：
1 、根据出租人向供应商支付设备价款的情况，一方面确认在建工程（或其他非流动资产），另一方面确认金融负债（如长期应付款）。
2 、上述金融负债自其初始确认日开始计息（按实际利率法确认利息支出），建造期内的利息可作为专门借款费用资本化计入资产成本，资产达到预定可使用状态后的利息支出费用化计入财务费用。
3 、资产达到预定可使用状态后，按在“在建工程”科目中归集的实际成本（包括融资租赁公司代付的部分和本企业自行承担的部分）转入固定资产，正常计提折旧。
上述做法在新老租赁准则下均适用。尤其是在新租赁准则下，由于此类情况下融资租赁公司一般不可能承担100%的资产购建款项，有部分还要承租人自行支付给供应商，同时承租人还需承担运输、安装等购建支出，上述处理办法就可以避免将同一项资产的一部分成本归入使用权资产、另一部分归入其他科目所造成的麻烦。也更能体现此类交易的经济实质。